臺灣高等法院刑事判決　　　　　　　　　　　　九十三年度交上訴字第十一號
　　上　訴　人　臺灣臺北地方法院檢察署檢察官
　　上　訴　人
　　即　被　告　戊○○
　　選任辯護人　林瑑琛律師
右上訴人因被告過失致死案件，不服臺灣臺北地方法院九十二年度交易字第三五四號
，中華民國九十二年十二月五日第一審判決（簡易判決處刑案號：臺灣臺北地方法院
檢察署九十一年度調偵字第四五一號、第四五二號，原審法院改依通常程序審理），
提起上訴，本院判決如左：
    主  文
原判決撤銷。
戊○○因過失致人於死，處有期徒刑陸月，如易科罰金，以佰元折算壹日。緩刑
年。
    事  實
一、戊○○於於民國九十一年三月五日下午一時許，騎乘車號ＢＥＦ∣四七五號重型
    機車沿台北市市○○道○段外側車道由西往東方向行駛，應注意行車速度，在市
    區道路，時速不得超過五十公里，而依當時情形又無不能注意之情事，竟疏未注
    意，以時速五十至六十公里之速度超速行駛，途經市○○道○段一九０號前時，
    適有行人王贛欲由南往北穿越市○○道，亦疏未注意，在設有行人穿越道一百公
    尺之範圍內，未行走行人穿越道，逕行穿越（其穿越處東側二十五點二公尺，西
    側四十五點一公尺處各設有行人穿越道）。戊○○因車速過快，煞避不及，機車
    撞及王贛倒地，王贛經送醫急救，仍於九十一年三月七日下午七時二十分許因腦
    幹衰竭、頭部外傷顱內出血不治死亡。戊○○於肇事後，在有偵查犯罪職權之公
    務員尚未知悉其犯罪前，於警員前往現場處理時，承認其為肇事人，自首而接受
    裁判。
二、案經戊○○自首、被害人王贛之配偶丁○○○、子女乙○○、丙○○、甲○○告
    訴，由台北市政府警察局大安分局報請台灣台北地方法院檢察署檢察官相驗偵查
    後聲請以簡易判決處刑，原審法院改依通常程序審理。
    理  由
一、訊之上訴人即被告戊○○坦承於右揭時地騎乘機車撞倒行人王贛之事實，惟否認
    有超速之過失，辯稱：其車速僅五十公里，是被害人未走行人穿越道，過失在被
    害人云云。
二、然查：
（一）右揭犯罪事實，業據被告於警詢及檢察官偵查中自白不諱（見相驗卷第六頁背
      面、第十九頁），並有道路交通事故調查報告表及現場相片附卷足憑（見相驗
      卷第十一頁至第十六頁）。而被害人王贛確實因本件事故致腦幹衰竭、頭部外
      傷顱內出血不治死亡，亦業經檢察官督同法醫師相驗屬實，製有勘驗筆錄、相
      驗屍體證明書、驗斷書在卷可稽（見相驗卷第十七頁、第二十頁至第二十五頁
      ）。
（二）按行車速度，在市區道路不得超過時速五十公里，道路交通安全規則第九十三
      條第一項第一款定有明文，而道路交通安全規則所稱之汽車，依該規則第二條
      規定包括機器腳踏車在內。被告乘騎機車自應加以注意，而依當時情形又無不
      能注意之情事，竟疏未注意，貿然以時速五十至六十公里時速行駛，致其所騎
      乘機車因車速過快，不及煞車閃避而撞及被害人，其就本件事故之發生有過失
      甚為明確。至道路交通安全規則第一百三十四條第一款規定：設有行人穿越道
      、人行天橋或人行地下道者，必須經由行人穿越道、人行天橋或人行地下道穿
      越，不得在其一百公尺範圍內穿越道路。而被害人穿越道路處東側二十五點二
      公尺，西側四十五點一公尺處各設有行人穿越道，被害人在距離行人穿越道一
      百公尺範圍內穿越道路，就本件事故之發生同有過失，然本件肇事為雙方過失
      相競合，不得因此而解免被告之過失犯行。經將本件肇事責任，送請台北市車
      輛行車事故鑑定委員會鑑定結果，亦同此認定，有該委員會九十三年三月十一
      日北鑑審字第○九三三○○三七三○○號函及鑑定意見書在卷可按。被害人之
      死亡與被告之過失行為間，自有相當因果關係。
（三）綜上所述，被告所辯，為事後翻異卸責之詞，不足採信。其罪證已臻明確，犯
      行洵堪認定，應予依法論科。
三、核被告所為，係犯刑法第二百七十六條第一項之過失致人於死罪。原審實行公訴
    之檢察官，以被告於肇事行為當時係幫其父親黃榮華載運貨物，於九十二年十一
    月十七日審理時，以言詞陳述變更起訴法條為刑法第二百七十六條第二項之業務
    過失致死罪嫌。惟刑法上所謂業務，係指個人基於其社會地位繼續反覆所執行之
    事務，包括主要業務及其附隨之準備工作與輔助事務在內。此項附隨之事務，並
    非漫無限制，必須與其主要業務有直接、密切之關係者，始可包含在業務概念中
    ，而認其屬業務之範圍（最高法院八十九年台上字第八０七五號判例參照）。被
    告固不否認所騎乘之機車上載有其父黃榮華託其載運之水電工具，惟辯稱：我幫
    父親從工地把水電工具載回我內湖家中，次數不一定，是他沒空我才幫他載，當
    時我高中畢業，沒有工作，在等當兵待役中，只是幫我父親載東西而已。是被告
    因等待當兵，賦閒在家，偶而幫其父親做事，並非依其社會地位反覆執行事務。
    依全卷證據資料，又無其他積極證據足以證明被告平日即係以騎乘機車載運其父
    親之水電工具為其主要業務或為附隨之準備工作與輔助事務，並不該當於業務過
    失致死罪之構成要件。公訴檢察官當庭變更之起訴法條，尚有未當，自應予以變
    更。被告於肇事後，於有偵查犯罪職權之公務員未知悉前，主動向到場處理事故
    之警員承認其為肇事人，自首而接受裁判，有自首調查報告表附卷可稽，應依法
    減輕其刑。
四、原審對被告為有罪科刑之判決，固非無見。惟查：被告係駕車超速之過失，原審
    對其過失疏未審認，尚有未合。又被告上訴本院已與被害人家屬為民事和解，有
    和解筆錄在卷可按。原審不及審酌，以未和解為量刑依據，亦有未洽。檢察官依
    據告訴人等聲請，上訴意旨，認被告係屬業務過失致人於死罪嫌，未與告訴人等
    和解，原審量刑不當；被告上訴意旨，仍執前詞，否認過失，雖均不足採，惟被
    告以業已和解，原審量刑不當上訴，尚未全無理由，且原判決既另有可議，自應
    由本院將之撤銷改判。爰審酌被告之品行、素行、過失程度、犯罪後已與被害人
    家屬成立和解、被害人亦有過失等一切情狀，量處如主文第二項所示之刑，並諭
    知易科罰金之折算標準，以示懲儆。又念被告前無不良素行，未曾受有期徒刑以
    上刑之宣告，有本院被告全國前案紀錄表在卷可按。其因過失犯罪，又與被害人
    家屬為民事和解，甫服畢兵役，正進入社會服務，經此教訓，當知所警惕，而無
    再犯之虞，本院因認其刑之宣告，以暫不執行為適當，乃同時宣告緩刑三年，以
    勵自新。
五、據上論斷，應依刑事訴訟法第三百六十九條第一項前段、第三百六十四條、第二
    百九十九條第一項前段、第三百條、刑法第二百七十六條第一項、第六十二條前
    段、第四十一條第一項前段、第七十四條第一款、罰金罰鍰提高標準條例第一條
    前段、第二條，判決如主文。
本案經檢察官劉靜婉到庭執行職務。
中　　　華　　　民　　　國　　九十三　　年　　　四　　　月　　 二十 　　日
                            臺灣高等法院刑事第二十庭
                                審判長法  官　洪　政　雄
                                      法  官　鄧　振　球
                                      法  官　趙　功　恆
右正本證明與原本無異。
不得上訴。
                                      書記官　孫　佩　琳
中　　　華　　　民　　　國　　九十三　　年　　　四　　　月　　 二十 　　日
附錄：本案論罪科刑法條全文
中華民國刑法第二百七十六條第一項
因過失致人於死者，處二年以下有期徒刑、拘役或二千元以下罰金。
